【裁判字號】    98,訴,350
【裁判日期】    980527
【裁判案由】    違反毒品危害防制條例
【裁判全文】
臺灣雲林地方法院刑事判決               98年度訴字第350號
公  訴  人  臺灣雲林地方法院檢察署檢察官
被      告  乙○○
                      21弄5.
上列被告因違反毒品危害防制條例案件，經檢察官提起公訴（98
年度偵字第1180號），本院判決如下：
    主  文
乙○○無罪。
    理  由
一、公訴意旨略以：被告乙○○明知甲基安非他命（起訴書均誤
    載為安非他命）為列管之毒品，竟仍基於轉讓第二級毒品之
    犯意，於民國98年02月27日下午02時許，在雲林縣北港鎮○
    ○里○○路37之10號10樓居所，無償轉讓第二級毒品甲基安
    非他命5包與甲○○。嗣經警循線查獲，並扣得電子秤1臺、
    分裝盒1個、手機3支、吸食器1個、針筒1支、海洛因4 包、
    甲基安非他命6 包（其中5包為甲○○持有、1包為被告持有
    ）、新臺幣（下同）60,500元，始悉上情。因認被告涉犯毒
    品危害防制條例第8條第2項之轉讓第二級毒品罪嫌。
二、按犯罪事實應依證據認定之，無證據不得認定犯罪事實；不
    能證明被告犯罪者，應諭知無罪之判決，刑事訴訟法第154
    條第2 項、第301條第1項分別定有明文。又犯罪事實之認定
    ，應憑證據，如未能發現相當證據，或證據不足以證明，自
    不能以推測或擬制之方法，以為裁判基礎。而認定不利於被
    告之事實，須依積極證據，茍積極之證據不足為不利於被告
    事實之認定時，即應為有利於被告之認定，更不必有何有利
    之證據；被告否認犯罪事實所持之辯解，縱屬不能成立，仍
    非有積極證據足以證明其犯罪行為，不能遽為有罪之認定，
    最高法院著有30年上字第816 號、30年上字第1831號判例甚
    明。另刑事訴訟法第161條已於91年2月8日修正公布，其第1
    項規定：檢察官就被告犯罪事實，應負舉證責任，並指出證
    明之方法。因此，檢察官對於起訴之犯罪事實，應負提出證
    據及說服之實質舉證責任。倘其所提出之證據，不足為被告
    有罪之積極證明，或其指出證明之方法，無從說服法院以形
    成被告有罪之心證，基於無罪推定之原則，自應為被告無罪
    判決之諭知，最高法院亦著有92年臺上字第128 號判例意旨
    可資參照。
三、公訴人認被告涉犯上開轉讓第二級毒品罪嫌，無非係以：(一)
    被告於警詢、檢察官偵訊中業已坦承不緯；(二)證人甲○○於
    警詢及偵查中證述之情節相符；(三)扣案之5 包甲基安非他命
    ；(四)雲林縣警察局北港分局搜索扣押筆錄；(五)行政院衛生署
    管制藥品管理局管檢字第0980003293號鑑定書等為其主要論
    據。而訊據被告固坦承於98年02月27日下午，在雲林縣北港
    鎮○○里○○路37之10號10樓居所，將第二級毒品甲基安非
    他命5小包交付證人甲○○，嗣經警查獲，並扣得電子秤1臺
    、分裝盒1個、手機3支、吸食器1個、針筒1支、海洛因4 包
    、甲基安非他命6 包（其中5包為證人甲○○持有、1包為被
    告持有）、60,500元等物等事實，惟堅決否認有公訴人所指
    之轉讓第二級毒品罪嫌，辯稱：甲○○身上所查獲之5 小包
    毒品是我與他一起出錢買回來一起吸食的，當天我要出去，
    就先將毒品放在他那裡，並不是轉讓給他的毒品等語。
四、經查：
  (一)證據能力方面：
  1.按被告以外之人於審判外之言詞或書面陳述，除法律有規定
    者外，不得作為證據，刑事訴訟法第159條第1項定有明文。
    本件證人甲○○之警詢筆錄，為被告乙○○以外之人於審判
    外之書面陳述，因被告乙○○不同意作為證據使用，又無符
    合例外得作為證據之情形，依上開法律規定，自不得作為被
    告乙○○是否成立犯罪之證據。
  2.次按被告以外之人於審判外之陳述，雖不符合刑事訴訟法第
    159條之1至第159條之4之規定，但經當事人於審判程序同意
    作為證據，法院審酌該言詞陳述或書面陳述作成時之情況，
    認為適當者，亦得為證據；當事人、代理人或辯護人於法院
    調查證據時，知有第159條第1項不得為證據之情形，而未於
    言詞辯論終結前聲明異議者，視為有前項之同意，刑事訴訟
    法第159條之5亦有明文。本件除上開(一)之部分外，有關以下
    所引用具傳聞性質之陳述或書面，檢察官及被告業於本院審
    理時表明同意作為證據，或未於言詞辯論終結前聲明異議，
    本院審酌該等證據之作成或取得之狀況，並無非法或不當取
    證之情事，與本件待證事項間復具有相當之關聯性，以之為
    本件證據尚無不當，自得作為證據。
  (二)實體方面：
  1.雲林縣警察局北港分局警員於98年02月27日下午17時10分許
    ，持本院核發之搜索票，前往雲林縣北港鎮○○路37之10號
    10樓執行搜索，在甲○○身上查獲被告所交付之毒品5 小包
    （下稱系爭毒品5 小包）等情，業據被告坦承在卷，並經證
    人甲○○於檢察官偵訊及本院審理時證述相符，復有本院98
    年度聲搜字第90號搜索票、雲林縣警察局北港分局搜索扣押
    筆錄附卷可稽，及該毒品5小包扣案可佐，而該毒品5小包經
    送鑑定結果確認檢出第二級毒品甲基安非他命成分一情，亦
    有行政院衛生署管制藥品管理局管檢字第0980003293號鑑定
    書在卷可參，故上開事實應均堪予認定。
  2.被告雖辯稱該系爭毒品5 小包係其與證人甲○○所共同出錢
    買回來一起吸食的，即應屬合資購買之共有毒品云云。然被
    告於檢察官偵訊時已供稱警方當天所查扣之物品均為其所有
    等語（見偵查卷第13至14頁），核與證人甲○○於檢察官偵
    訊時具結證述：警方所查扣的毒品都是被告的等語（見偵查
    卷第11頁）相符，此與被告於本院審理時所為之上開辯稱已
    有所出入，是其上開辯稱可否採信，已令人質疑。復被告與
    證人甲○○於本院審理時，雖均陳稱其等合資購買毒品回來
    後，並未按出資比例分配，是要吸食時再拿出來一起吸食云
    云，但毒品價昂，合資購買者除非買回後，立即共同吸食完
    畢，否則買回毒品後，理當依彼此出資之比例分配所購得之
    毒品數量，而本件查扣之系爭毒品5 小包經送鑑定合計淨重
    2.694 公克，有上開鑑定書在卷可憑，數量不少，其等陳稱
    該系爭毒品5 小包是合資購買回來後未分配，是要吸食時再
    拿出來一起吸食云云，顯與常情不符，要難採信。又就被告
    與證人甲○○間有關合資購買該系爭毒品5 小包之情節，於
    本院審理時，經隔離訊問其2人，被告就相關細節係供稱：
    「（《這5 包毒品》什麼時候買的？）那一天的早上」、「
    （98年02月27日的早上？）是」、「（你什麼時候跟甲○○
    說要去買這5 包甲基安非他命？）我回來的時候再跟他講的
    」、「（甲○○他的錢，有無講說何時要給你？）我要去拿
    的時候，他不方便，拿回來的時候，他拿給我」、「（買回
    去時，他2,500 就給你？）對」、「（你當天大約幾點交給
    甲○○？《指毒品》）中午」、「（甲○○的錢，大約幾點
    給你的？）差不多也是那時候」、「（你當天98年02月27日
    要去買《甲基》安非他命時，是不是就已經跟甲○○講好說
    ，要去買這個《甲基》安非他命？）有」、「（你大概幾點
    跟他講，大概幾點講說要去買《甲基》安非他命？）我早上
    要去的時候」、「（你大概幾點出門的？）8、9點」、「（
    你有講到，甲○○給你2,500 的時間，大概幾點？）我回來
    的時候，大概中午，大概01點左右」、「（你當天說要買《
    甲基》安非他命，是不是就已經講好你要買多少錢了？）有
    」、「（怎麼講？）跟甲○○說要買，甲○○那時候說不方
    便，就是錢不方便，他說回來的時候再拿給我」、「（為什
    麼你回來，他就有錢交給你？）不曉得，就我回來他就拿給
    我」云云；證人甲○○則證述：「（你身上的這5 包《甲基
    》安非他命，乙○○何時去買的？）應該是在出事的3、4天
    前，因為我們都快要用完時，我就會拜託他，如果要拿的時
    候，再一起幫我拿…」、「（…現在問的是這2,500 的部分
    ，不要講到其他的，你是何時給乙○○的？）好像隔1、2天
    吧」、「（就是02月27日的3、4天前，乙○○去買的，你隔
    1、2天再給乙○○2,500 ？）對」、「（只問你最後一次，
    不管你請他去買，或是他跟你講他要去買甲基安非他命？）
    差不多在3 天前吧，被查獲的2、3天前…」、「（02月27日
    當天早上，你有無在那個大樓《指查獲之被告居所大樓》？
    ）沒有、「（你02月27日中午大約1點去那個大樓，你前一
    次去那大樓是何時？）前一天中午過後」、「（02月27日當
    天你有無拿錢給被告？）好像是前一天就有拿給他」、「（
    是前一天拿給他，當天沒有？）是」、「（他跟你說什麼？
    ）我問他有沒有拿回來，他說拿5,000 元，我問他有沒有去
    拿，他說有，拿5,000 元」、「（你什麼時候問他有沒有拿
    回來？）前一天」、「（就是02月26日？）是」等語，互核
    被告與證人甲○○之上開供述與證述，可知其等對於該系爭
    毒品5 小包是在何時所購買、最後一次何時談到要去購買系
    爭毒品甲基安非他命、於為警查獲之當天早上是否有說到要
    去購買系爭毒品甲基安非他命之事、被告何時向證人甲○○
    說到有購買系爭毒品5 小包之事、證人甲○○何時將購買系
    爭毒品5小包之出資2,500元交付被告等共同出資購買毒品之
    重要情節均不相符，難認確有其事，足見被告於本院審理時
    辯稱：該系爭毒品5 小包是與證人甲○○所共同出錢買回來
    一起吸食的云云，不可採信，證人甲○○於本院審理時所為
    之上開證述，亦顯係迴護被告之詞，亦非可採。
  3.又被告於本院審理時所為上開辯解雖不可採信，惟應審究者
    係公訴人是否已提出積極證據足以證明被告確有轉讓該系爭
    毒品5小包予證人甲○○之事實？查毒品危害防制條例第8條
    第2 項轉讓第二級毒品罪所稱之「轉讓」係指行為人非基於
    營利之目的，將第二級毒品之所有權移轉予他人而言，如無
    所有權之移轉，縱或成立他罪，亦難以轉讓罪相繩。本件公
    訴人起訴意旨固認被告對於轉讓該系爭毒品5 小包予甲○○
    之事實，已於警詢、偵訊中坦承不緯，核與證人甲○○所證
    述情節相符云云，然被告於警詢、檢察官偵訊時只坦承警方
    所查獲之系爭毒品5 小包係其寄放在甲○○之身上（見警卷
    第3頁、偵查卷第14頁），並未承認有將該系爭毒品5小包之
    所有權移轉予甲○○之情形；另證人甲○○於檢察官偵訊時
    供述查扣之系爭毒品5 小包係被告放在伊身上等語（見偵查
    卷第10頁），亦未證述被告有將該系爭毒品5 小包之所有權
    轉讓予證人甲○○之情形，是起訴意旨認被告已自白犯罪並
    與證人甲○○所證情節相符云云，顯有所誤認。本件經互核
    被告於警詢及檢察官偵訊時之供述，與證人甲○○於檢察官
    偵訊時之供述，該系爭毒品5 小包乃被告寄放在證人甲○○
    之身上一情，應堪予認定，而「寄放」並無移轉所有權之意
    思，自難認被告有何轉讓該系爭毒品5 小包予證人甲○○之
    犯行可言。
  4.綜上所述，本件被告於本院審理時所為之辯解雖不足採，但
    依公訴人所提出之證據及說明，尚不足以令本院形成被告確
    有轉讓系爭第二級毒品甲基安非他命5 小包予證人甲○○之
    心證，則揆諸上開二之說明，本件被告被訴轉讓第二級毒品
    之犯罪尚屬不能證明，自應為被告無罪之諭知。
五、證人甲○○於98年02月28日檢察官偵訊時，經具結後證述該
    系爭毒品5 小包均為被告所有，但於本院98年05月19日審理
    時，經具結後則證述該系爭毒品5 小包為其與被告所共同出
    資購買，其於案情有重要關係之事項，有虛偽陳述之情形，
    其涉有偽證罪嫌，應由檢察官另行依法偵查處理之。
據上論斷，應依刑事訴訟法第301條第1項，判決如主文。
本案經檢察官江柏青到庭執行職務。
中    華    民    國    98    年    5     月    27    日
            刑事第六庭  審判長法  官  廖國勝
                              法  官  廖淑華
                              法  官  黃楹榆
以上正本證明與原本無異。
如不服本判決，應於判決送達後10日內，向本院提出上訴狀。 (
須附繕本)
                              書記官  李松坤
中    華    民    國    98    年    5     月    27    日


司法院資訊處製作；財團法人民間司法改革基金會備份。
